【裁判字號】    90,交易,131
【裁判日期】    901231
【裁判案由】    過失傷害
【裁判全文】
臺灣彰化地方法院刑事判決                          九十年度交易字第一三一號
    公  訴  人  臺灣彰化地方法院檢察署檢察官
    被      告  甲○○
右列被告因過失傷害案件，經檢察官提起公訴 (九十年度偵字第一八九一號)，本院
判決如左︰
    主  文
甲○○從事業務之人，因業務上之過失傷害人，處有期徒刑肆月，如易科罰金，以參
佰元折算壹日。
    事  實
一、甲○○係統聯汽車客運股份有限公司（下稱統聯公司）之司機，為從事駕駛業務
    之人，其於民國八十九年九月八日十九時二十分許，駕駛統聯公司所有之車牌號
    碼ＦＥ─四二六號大型客車，自桃園縣林口鎮○○○○○道一號高速公路由北往
    南方向行駛，本應注意汽車行駛高速公路，不得有大型客車站立乘客之行為，且
    汽車行駛時，駕駛人應注意車前狀況，並隨時採取必要之安全措施，而依當時情
    形，又無不能注意之情形，竟疏未注意，因當日適值中秋節前夕，急於返鄉之旅
    客過多，其即依照不知名之站務人員指示（註：甲○○於偵查中原稱該人姓「蔡
    」，後於本院審理時改說該人名為乙○○，惟傳無其人），載運多於該車座位數
    之旅客，致有約十二名之旅客無座位而站立之情形，且明知當時車道雍塞，卻未
    注意車前狀況，與前車保持適當之安全距離，採取必要之安全措施，致時須緊急
    煞車，而於當日二十一時五十五分許，途經國道一號高速公路南下一一五公里處
    時，因見前面之大貨車突然煞車，其亦緊急煞車，造成車上走道最前方之站立乘
    客鄭皓偉往前衝撞該車之擋風玻璃及儀表板，因而受有腹部鈍挫傷及左腎完全斷
    裂併大量出血、左耳、左手肘及右肩輕微擦挫傷等傷害。嗣經內政部警政署國道
    公路警察局第二警察隊員警聯絡救護車送苗栗縣為恭紀念醫院急救，於翌日施行
    左腎全部切除手術。甲○○於肇事後，犯罪未被發覺前，以電話向前揭警察局員
    警承認肇事，自首而接受裁判。
二、案經被害人鄭皓偉訴請臺灣彰化地方法院檢察署檢察官偵查起訴。
    理  由
一、訊據被告甲○○對其右揭過失犯行坦白承認，核與告訴人鄭皓偉指述、證人即當
    時亦搭乘該車之乘客蔡曜賓結證當時車上確有約十二名旅客站立及被告係因過於
    貼近前車致緊接煞車等事實大致相符；雖被告辯說係依站務人員指示而搭載乘客
    等語，然該名站務人員之指示顯有違反上揭交通法規之情形，其縱有指示被告，
    被告係無遵從之必要，且依當時情形，被告仍得依其自由意識與其駕駛之專業常
    識判斷該指示是否合法可行，亦難認被告有受迫而不得不然之情形，是其此之所
    辯，應係為己卸責之詞，無可採信。此外，復有內政部警政署國道公路警察局第
    二警察隊員警工作紀錄簿影本附卷可參，而告訴人確因本件事故受傷，此除經告
    訴人及被告陳明在卷外，另有前述員警工作紀錄簿及為恭紀念醫院診斷證明書一
    紙附卷可相佐證，是告訴人確因本件事故受傷，當無可議。
二、按「汽車行駛時，駕駛人應注意車前狀況及．．．．，並隨時採取必要之安全措
    施」、「汽車行駛於高速公路或．．．．，應遵守其管制之規定」、「汽車行駛
    高速公路，不得有左列行為：．．．．六、大型客車站立乘客。．．．．」，此
    道路交通安全規則第九十四條第三項、第一百零五條及高速公路交通管制規則第
    九條第一項第六款分別定有明文。被告駕車未注意遵守上揭規定，已違反該保護
    他人之交通法規；而依當時情形，並無不可注意之情事，其應注意、能注意、竟
    疏未注意，以致肇事，則其對本件事故之發生有明顯之過失；而告訴人確因本件
    事故受傷，已見前述，則被告之過失犯行與告訴人之受傷結果間，顯有相當之因
    果關係，是被告犯行堪以認定，應依法予以論科。
三、查被告係統聯公司之司機，為從事駕駛業務之人，其於執行業務中，因過失而致
    告訴人受傷，核其所為係犯刑法第二百八十四條第二項前段之業務過失傷害罪。
    其於肇事後，犯罪未被發覺前，即以電話向警報案承認肇事，有前開內政部警政
    署國道公路警察局第二警察隊員警工作紀錄簿在卷可憑，其對未發覺之罪自首並
    接受裁判，應依法減輕其刑。爰審酌被告係偶發初犯，且其係受雇於統聯公司，
    依照站務人員之指示而搭載乘客，以致肇事，雖無從解免其明知為違法之過責，
    然其情節尚非無可原諒，而告訴人當時已係成年人，因急於返鄉，不惜自甘站立
    ，雖其自稱不知該車已客滿，然以其自陳在該站已候車多時，當知該車搭載乘客
    之實情，自難認其對事故之發生完全無過責，及被告過失之程度、被害人所受傷
    害與被告肇事後態度等一切情狀，量如主文所示之刑，並諭知易科罰金之折算標
    準。
據上論斷，應依刑事訴訟法第二百九十九條第一項前段、刑法第二百八十四條第二項
前段、第六十二條前段、第四十一條第一項、罰金罰鍰提高標準條例第一條前段、第
二條，判決如主文。
本案經檢察官孫源志到庭執行職務。
中      華      民      國      九十      年    十二    月    三十一    日
                                臺灣彰化地方法院刑事第一庭
                                    法      官  葛永輝
右正本證明與原本無異。
如不服本判決，應於判決送達後十日內向本院提出上訴狀( 須附繕本 )。
告訴人或被害人對於判決如有不服具備理由請求檢察官上訴者，其上訴期間之計算係
以檢察官收受判決正本之日期為準。
                                    法院書記官  謝惠雯
中      華      民      國      九十一    年    一      月    二        日
刑法第二百八十四條
因過失傷害人者，處六月以下有期徒刑、拘役或五百元以下罰金。致重傷者，處一年
以下有期徒刑、拘役或五百元以下罰金。
從事業務之人，因業務之過失傷害人者，處一年以下有期徒刑、拘役或一千元以下罰
金。致重傷者，處三年以下有期徒刑、拘役或二千元以下罰金。


司法院資訊處製作；財團法人民間司法改革基金會備份。
